【裁判字號】    98,台上,3503
【裁判日期】    980624
【裁判案由】    重傷害
【裁判全文】
最高法院刑事判決            九十八年度台上字第三五０三號
上  訴  人  甲○○
選任辯護人  宋永祥律師
上列上訴人因重傷害案件，不服台灣高等法院台中分院中華民國
九十五年十二月五日第二審更審判決（九十五年度上更(一)字第一
三八號，起訴案號：台灣台中地方法院檢察署九十一年度偵字第
一九四０一號），提起上訴，本院判決如下：
    主  文
原判決撤銷，發回台灣高等法院台中分院。
    理  由
本件原判決維持第一審論處上訴人甲○○共同使人受重傷，未遂
罪刑（處有期徒刑二年七月）之判決，駁回上訴人在第二審之上
訴，固非無見。
惟查（一）刑事訴訟基於當事人對等原則，於刑事訴訟法第三十
五條第一項規定，被告之配偶、直系血親或三親等內旁系血親或
家長、家屬或被告之法定代理人於起訴後，得向法院以書狀或於
審判期日以言詞陳明為被告之輔佐人。刑事被告在訴訟上有藉助
輔佐人為其輔佐之權。關於輔佐人之權限，同條第二項規定「輔
佐人得為本法所定之訴訟行為」，是輔佐人於刑事訴訟得輔助被
告為訴訟行為之權利，尚見於其他條文者，如聲請調查證據權（
第一百六十三條第一項）、參與調查證據權（第一百六十四條至
第一百六十六條）、訊問證人、鑑定人或通譯時在場權（第一百
六十八條之一）、參與準備程序權（第二百七十三條第一項）、
證據證明力辯論權（修正第二百八十八條之二）、聲明異議權（
第二百八十八條之三）等規定均屬之，俾與檢察官或自訴人立於
平等之地位，而受法院公平之審判。同法第二百七十一條第一項
規定，法院於審判期日應通知輔佐人，旨在使其得於法院為被告
陳述意見及為刑事訴訟法所定之訴訟行為。是法院於訴訟程序之
進行，對於此項輔佐權之實踐，自不得恣意漠視，否則即不足以
維護程序正義。本件上訴人甲○○之父蘇大盈於民國九十五年五
月十八日具狀陳明為上訴人之輔佐人（見原審卷第二一頁），原
審於審判期日並未通知輔佐人到庭予以陳述意見及使為上開法定
訴訟行為之機會，即逕行辯論終結，予以判決，揆諸首揭說明，
其踐行之訴訟程序，自難謂為適法（本院七十年台非字第八五號
判例參照）。基此所為之判決，自屬違背法令。（二）上訴人行
為後，刑法部分條文已於九十四年二月二日修正公布，並自九十
五年七月一日施行。按新修正刑法第二條第一項之規定，係規範
行為後「法律變更」所生新舊法比較適用之準據法。故倘新舊法
處罰之輕重相同，即無比較適用之問題，非該條所指之法律有變
更，無該條之適用，應依一般法律適用原則，適用裁判時法。又
修正後之刑法將原第二十六條前段有關一般未遂犯之處罰效果，
移列第二十五條第二項，第一審判決時，刑法尚未修正公布，原
審於九十五年十二月五日判決時，刑法業經修正公布施行，原判
決竟未將第一審判決適用之刑法第二十六條前段更正為第二十五
條第二項，不無疏誤。以上或為上訴意旨所指摘，或為本院得依
職權調查之事項，應認原判決仍有撤銷發回之原因。
據上論結，應依刑事訴訟法第三百九十七條、第四百零一條，判
決如主文。
中    華    民    國  九十八  年    六    月  二十四  日
                      最高法院刑事第二庭
                          審判長法官  陳  世  淙
                                法官  許  錦  印
                                法官  蘇  振  堂
                                法官  蕭  仰  歸
                                法官  洪  昌  宏
      本件正本證明與原本無異
                                      書  記  官
中    華    民    國  九十八  年    六    月  二十六  日
                                                     m


司法院資訊處製作；財團法人民間司法改革基金會備份。
